行　政　法　院　判　決　　　　　　　　　　　　　八十七年度判字第一九三一號
　　原　　　告　甲○○
　　被　　　告　臺北縣稅捐稽徵處
右當事人間因地價稅事件，原告不服財政部中華民國八十七年三月十七日台財訴字第
八七二一五八七七四號再訴願決定，提起行政訴訟。本院判決如左︰
　　主  文
原告之訴駁回。
　　事  實
緣原告與羅晉芳等十人公同共有坐落於臺北縣中和市○○○段○路鹿寮小段九○、九
○之一、之二、之四至之七及二六七地號等八筆土地，經被告依據台北縣中和市地政
事務所土地登記簿所載，系爭土地係由原告任代表人，乃對原告發單課徵八十五年地
價稅計新台幣（以下同）二七三、九三五元。原告不服，申請復查及提起訴願、再訴
願，均遭駁回，遂提起行政訴訟，茲摘兩造訴辯意旨如次：
原告起訴意旨略以︰一、本人與羅晉芳等十人於民國五十九年間各出資十分之一購得
系爭土地，登記為公同共有，原意經營墓園，後因彼此間意見不合而擱置。惟查公同
共有人中三人已死亡（錢輝賽於六十四年，林文森於七十五年，蘇炳炎於八十
五年），未見遺族繼承，彼等對土地之所有權將因繼承時效消滅歸屬於國家，原有之
公同共有形態已自然消滅，今仍責本人為〞公同共有〞代表人負全部繳納之責亟為可
議。二、本人曾請求援引民法八百一十七條規定推定其權利為均等，該地價稅按每一
公同公有人十分之一標準分單課徵，均遭於法無據駁回。經查〞公同共有〞中有公同
共有人死亡由遺族申請繼承遺產時其遺產金額亦採人數平均認定之，本案情形特殊，
其地價稅之徵收若能比照，似無不妥。三、復以本案自購置土地至今已二十餘年，公
同共有人三人已死亡，二人移居國外地址不明。真所謂滄海桑田人事已非，求售不可
得，求租亦不能，情形亟為特殊。今之社會形態變遷甚速（如交通方便移居國外者易
，工商繁榮投資多，而下一代未必能知悉，致未繼承）原有法令規章未必能妥為規範
較特殊之行為，今本人所請按十分之一金額分單課徵，於公無短徵之虞，於私則公平
合理，於情於理均無違背，請撤銷原處分及一再訴願決定等語。
被告答辯意旨略以︰一、按「地價稅或田賦之納稅義務人如左：一、土地所有權人。
．．．前項第一款土地所有權屬於公有或公同共有者，以管理機關或管理人為納稅義
務人．．．」為土地稅法第三條所明定。又「公同共有土地，應以公同共有戶歸戶向
代表人徵收地價稅．．．」經臺灣省政府四十八年一月十七日府財六字第一○三二九
四號令明釋在案。二、本件原告與羅晉芳等十人公同共有坐落於臺北縣中和市○○○
段○路鹿寮小段九○、九○之一、之二、之四至之七及二六七地號等八筆土地，被告
以系爭土地依據台北縣中和市地政事務所土地登記簿所載，係由原告與羅晉芳等十人
所公同共有，且以原告為代表人，原核定依首揭法令規定以「甲○○等人公同共有」
為納稅義務人名義向原告（為公同共有代表人）發單課徵地價稅，並無不合。至原告
主張系爭土地遭人非法開墾，共有人中多人地址不明，無法聯絡為由，申請免徵其八
十五年地價稅乙節，因於法無據自不得免徵地價稅，又雖主張依民法第八百十七條規
定推定其權利為「均等」，申請分單繳納，惟核該規定係對「分別共有」人之應有部
分不明者始推定其為均等，而系爭土地既為公同共有，依民法第八百二十七條第二項
「各公同共有人之權利及於公同共有物之全部」，自不得推定其權利為均等而分單課
徵，乃駁回其復查之申請，原告不服，提起訴願、再訴願，亦均遭決定駁回，其復提
起行政訴訟，應認為無理由，請予駁回等語。
　　理  由
按「地價稅或田賦之納稅義務人如左：一、土地所有權人。．．．前項第一款土地所
有權屬於公有或公同共有者，以管理機關或管理人為納稅義務人．．．」為土地稅法
第三條所明定。又「公同共有土地，應以公同共有戶歸戶向代表人徵收地價稅．．．
」亦經臺灣省政府四十八年一月十七日府財六字第一○三二九四號令釋示在案。本件
原告與羅晉芳等十人公同共有坐落臺北縣中和市○○○段○路鹿寮小段九○、九○之
一、之二、之四至之七及二六七地號等八筆土地，經被告依據台北縣中和市地政事務
所土地登記簿所載，系爭土地係由原告任代表人，乃對原告發單課徵八十五年地價稅
計二七三、九三五元。揆諸首揭規定，並無不合，一再訴願決定，遞予維持，亦無不
當。原告訴稱系爭土地係由原告與羅晉芳等十人各出資十分之一購得，登記為公同共
有，而公同共有人中有三人業已死亡，遺族迄未辦理繼承，原公同共有形態已自然消
滅，又有移居國外，地址不明，由其負責鉅額之地價稅，不合情理，應依民法第八百
十七條之規定，推定其權利範圍為「均等」，按十分之一比例分單繳納其應有部分之
地價稅云云，查系爭土地依據台北縣中和市地政事務所土地登記簿所載，依由原告與
羅晉芳等十人所公同共有，且以原告為代表人，有土地登記謄本附原處分卷可稽，被
告依首揭法令規定以「甲○○等人公同共有」為納稅義務人名義向原告（為公同共有
代表人）發單課徵地價稅，並無不合。又民法第八百十七條係就分別共有所為之規定
，而系爭土地所有人之間屬公同共有關係，即無所謂「持分」，自不得推定其權利為
均等而分單課徵，至稱共有人各出資十分之一購得系爭土地乙節，並未舉證以實其說
，而公同共有人中有人死亡，其公同共有權利於死亡時即由其繼承人繼承，公同共有
原因並未消滅。系爭土地所有權既為公同共有，原處分以公同共有歸戶向代表人徵收
，自非無據，原告起訴意旨，非有理由，應予駁回。
據上論結，本件原告之訴為無理由，爰依行政訴訟法第二十六條後段，判決如主文。
中    華    民    國     八十七      年      九      月     二十四      日
                    行 政 法 院 第 三 庭
                                審 判 長 評  事      曾  隆  興
                                         評  事      沈  水  元
                                         評  事      趙  永  康
                                         評  事      蔡  進  田
                                         評  事      鄭  淑  貞
右  正  本  證  明  與  原  本  無  異
                                         法院書記官  阮  桂  芬
中    華    民    國     八十七      年      九      月     二十五      日
